臺灣臺南地方法院民事判決
110年度訴字第124號
原      告  陳芬美  
            黃浚豪  

被      告  均和資產管理股份有限公司

法定代理人  朱祐宗  
訴訟代理人  陳怡穎  

            尚宗平  
上列當事人間債務人異議之訴事件，本院於民國110年3月3日言
詞辯論終結，判決如下：
    主  文
原告之訴駁回。
訴訟費用由原告負擔。 　　
    事實及理由
一、按確認法律關係之訴，非原告有即受確認判決之法律上利益
    者，不得提起之，民事訴訟法第247條第1項前段定有明文；
    而所謂即受確認判決之法律上利益，係指法律關係之存否不
    明確，原告主觀上認其在法律上之地位有不安之狀態存在，
    且此種不安之狀態，能以確認判決將之除去者而言（最高法
    院52年臺上字第1240號判例意旨參照）。查本件原告請求確
    認本院101年度司促字第15839號支付命令（下稱系爭支付命
    令）及確定證明書所載被告對原告新臺幣（下同）1,608,75
    2元及民國88年12月19日起至清償日止，按週年利率9.125％
    計算之利息，暨自民國88年12月19日起至清償日止，按上開
    利率20％計算之違約金之債權不存在。被告為系爭支付命令
    上之債權人，且被告否認系爭支付命令所載之債權不存在，
    兩造間法律關係之存否不明確，原告在私法上之地位有受侵
    害之危險，此項危險得以確認判決除去之，故本件原告應有
    提起本件訴訟之確認利益，合先敘明。 
二、原告起訴主張：原告等為夫妻關係，被告以受讓訴外人馨琳
    揚企管顧問有限公司《受讓自訴外人新榮資產管理股份有限
    公司（下稱新榮公司）》，對原告等之債權，聲請拍賣原告
    財產，現由本院民事執行處（下稱執行法院）以109年度司
    執清字第48720號強制執行中。原告聲請閱覽執行卷宗，發
    現被告持系爭支付命令及確定證明書（即鈞院101年度司執
    清字第78119號債權憑證，下稱系爭執行名義）對原告等聲
    請執行，然原告等前從未曾收到系爭支付命令，上網查詢結
    果，始知係新榮公司所聲請，惟原告等與新榮公司並無直接
    之債權債務關係，新榮公司縱有受讓債權，應依原債權主張
    ，豈可無端創造債權？而原告與新榮公司並無系爭支付命令
    上載之債權債務關係，系爭執行程序自應予以撤銷，爰依強
    制執行法第14條提起債務人異議之訴。並聲明：⒈確認被告
    依本院101年度司促字第15839號支付命令及確定證明書對原
    告等之1,608,752元及88年12月19日起至清償日止，按週年
    利率9.125％計算之利息，暨自88年12月19日起至清償日止，
    按上開利率20％計算之違約金，及債權均不存在。⒉本院109
    年度司執清字第48720號清償債務強制執行事件之強制執行
    程序，應予撤銷。
三、被告答辯略以：原告黃浚豪即黃丁見（下稱原告黃浚豪）於
    85年1月11日邀同原告陳帝玲即陳芬美向新光人壽保險股份
    有限公司（下稱新光人壽公司）借款300萬元，嗣原告黃浚
    豪於86年4月20日未依約按期清償借款，新光人壽公司拍賣
    原告黃浚豪不動產，經本院以88年執字第5617號執行事件拍
    定後尚有不足額1,608,752元，而後，新榮公司於101年5月2
    3日向本院聲請對原告核發支付命令，系爭支付命令於101年
    6月6日發生送達效力，並經本院核發確定證明書。原告二人
    自101年迄今皆未變更，與原告稱未收到系爭支付命令，並
    無可採。且新光人壽公司係於95年5月30日將其對原告之債
    權讓與新榮公司，新榮公司又於106年2月17日讓與馨琳揚企
    管顧問有限公司，再於106年2月20日讓與被告，被告於109
    年5月27日向本院聲請強制執行，經本院109年度司執清字第
    48720號強制執行事件受理。被告並於107年3月6日將上開債
    權讓與過程以存證信函寄發通知原告等人，上開受通知人皆
    已收受無誤。並聲明：原告之訴駁回。
四、得心證之理由：
　㈠按債務人對於支付命令未於法定期間合法提出異議者，支付
    命令與確定判決有同一之效力，此為104年7月1日修正前民
    事訴訟法第521條第1項所明定，是債務人於支付命令確定後
    ，除依法對之提起再審之訴外，不得再為與該確定支付命令
    意旨相反之主張，法院亦不得為與確定支付命令意旨相反之
    裁判，否則將使同一紛爭再燃，即無以維持法之安定，及保
    障當事人權利、維護私法秩序，無法達成裁判之強制性、終
    局性解決紛爭之目的（最高法院93年度台上字第1432號判決
    意旨參照）。又以與確定判決有同一效力之支付命令為執行
    名義時，債務人僅得以發生在法院發支付命令後之消滅或妨
    礙債權人請求事由，提起債務人異議之訴（強制執行法第14
    條第1項、第2項規定，暨最高法院76年度台上字第546號判
    決意旨參照）。經查：新榮公司前以受讓新光人壽公司對於
    原告之債權，向本院聲請對原告就「連帶給付1,608,752元
    ，及自88年12月19日起至清償日止，按周年利率9.125%計算
    之利息，並自88年12月19日起至清償日止，按上開利率20%
    計算之違約金」核發支付命令，經本院於101年6月1日以101
    年度司促字第15839號裁定核發，因原告未異議而告確定，
    並於同年月29日發給確定證明書。新榮公司於88年間持系爭
    支付命令及確定證明書向本院聲請對被告財產強制執行，經
    部分受償後，又於101年間聲請強制執行，惟執行無效果，
    經本院於101年12月26日以101司執字第78119號核發債權憑
    證（即系爭執行名義）。嗣被告於109年5月27日以其再轉受
    讓新榮公司對於原告之上開債權，向本院民事執行處（下稱
    執行法院）聲請對原告財產為強制執行，經執行法院以109
    年度司執字第48720號執行事件（下稱系爭執行事件）受理
    後，於109年7月6日執行查封原告所有坐落臺南市○區○○段00
    0000地號土地及其上之房屋，並定期拍賣，經三次拍賣迄無
    人應買等情，業據本院調取系爭執行事件卷宗查閱明確。又
    被告輾轉受讓新光人壽公司對原告之前開債權乙節，復經被
    告提出借據、約定書、同意書、本院88年度執字第5617號分
    配表、民事支付命令聲請狀、系爭支付命令暨確定證明書、
    債權讓與證明書、債權讓與通知書及回執（本院卷第55-73
    頁、91-105頁）為證，是被告為系爭支付命令之當事人、訴
    訟繫屬後為當事人之繼受人，系爭支付命令既判力對兩造均
    生效力。
㈡系爭支付命令已經合法送達：
　⒈按送達於應受送達人之住居所、事務所或營業所行之。但在
    他處會晤應受送達人時，得於會晤處所行之。送達於住居所
    、事務所或營業所不獲會晤應受送達人者，得將文書付與有
    辨別事理能力之同居人或受僱人。民事訴訟法第136條第1項
    、第137條第1項分別定有明文。
　⒉原告雖主張其並未收到系爭支付命令云云，惟經本院依職權
    調閱系爭支付命令卷宗查明系爭支付命令已於101年6月6日
    送達原告之戶籍地，並經其同居人黃詠諺收受，有送達證書
    附於該卷可佐。而原告自承黃詠諺為原告之子等語（本院卷
    第116頁），係原告至親，衡之常情，自屬原告之同居人，
    依上開規定，應認系爭支付命令已經合法送達予原告。原告
    此部分主張，亦不可採。
㈢被告已經受讓系爭執行名義內容之債權：
　⒈按債權人得將債權讓與於第三人（民法第294條第1 項前段）
    。且債權讓與契約為準物權契約，於讓與人與受讓人間之意
    思合致，即發生債權移轉之效力（最高法院97年度台上字第
    1213號、95年度台上字第1069號號民事裁判意旨參照）。至
    民法第297 條第1 項前段雖規定，債權讓與，非經讓與人或
    受讓人通知債務人，對於債務人不生效力；惟所稱之「對於
    債務人不生效力」者，係指相對之效力而言，亦即讓與人與
    受讓間就債權之讓與，如未通知債務人，僅對債務人不生效
    力而已，但於讓與人與受讓間所為之債權讓與初不因之受影
    響而失其效力（最高法院87年度台上字第280號民事裁判意
    旨參照）。其次，民法第297 條第1 項規定之債權讓與通知
    ，其性質為觀念通知，原得以言詞或文書為之，不需何等之
    方式，是以受讓人將讓與人所立之讓與字據提示於債務人者
    ，與通知有同一之效力（同法第297 條第2 項）。又以收購
    金融機構不良債權為目的之資產管理公司，其受讓金融機構
    不良債權時，適用第18條第3項規定，104年12月9日修正公
    布前之金融機構合併法第15條第1項第1款定有明文；該法第
    18條第3項規定：「金融機構為概括承受、概括讓與、分次
    讓與或讓與主要部分之營業及資產負債，或依第11條至第13
    條規定辦理者，債權讓與之通知得以公告方式代之，承擔債
    務時免經債權人之承認，不適用民法第297條及第301條之規
    定。」。
　⒉查，新光人壽公司於95年5月30日將系爭債權讓與新榮公司，
    並依修正前金融機構合併法第15條第1項第1款、第18條第3
    項之規定，於95年5月30日在臺灣新生報公告，有債權讓與
    證明書、登報公告附於系爭支付命令卷宗可佐。新光人壽公
    司係金融機構合併法第4條第1項規定之金融機構，依修正前
    金融機構合併法第15條第1項第1款、第18條第3項規定，其
    債權讓與之通知得以公告代之，不適用民法第297條規定。
    是新光人壽公司既已依修正前金融機構合併法規定就債權讓
    與為公告，參酌前開實務見解，即對原告已生受讓與通知之
    效力，之後新榮公司又於106年2月17日將系爭債權讓與馨琳
    揚公司，馨琳揚公司再於106年2月20日將系爭債權讓與被告
    等情，有被告提出之上開借據、債權憑證、債權讓與證明書
    在卷可憑。依上開說明，因債權之讓與，僅須讓與人與受讓
    人合意即發生債權移轉之效力，並不以債務人之承諾為必要
    ，職是，新光人壽公司與新榮公司間，新榮公司與馨琳揚公
    司間，馨琳揚公司與被告間既依序就系爭債權之讓與已達成
    合致，則系爭債權即發生移轉效力而歸被告取得至明。
　　且被告在本案訴訟中業已將系爭債權歷次讓與證明書連同答
    辯狀寄交原告，則原告等自應已知悉系爭債權讓與之事實，
    故依民法第297 條規定系爭債權讓與即對原告亦發生效力。
　⒊基上，原告以被告及其前手間讓受讓系爭債權時均未合法通
    知債務人（原告），故系爭債權歷次讓與行為對原告不發生
    效力為由，進而訴請確認被告依系爭債權憑證對原告之債權
    不存在，並請求撤銷系爭執行程序云云，自無理由。
五、綜上所述，原告依強制執行法第14條第1項規定請求：⒈確認
    被告依本院101年度司促字第15839號支付命令及確定證明書
    對原告等之1,608,752元及88年12月19日起至清償日止，按
    週年利率9.125％計算之利息，暨自88年12月19日起至清償日
    止，按上開利率20％計算之違約金，及債權均不存在。⒉本院
    109年度司執清字第48720號清償債務強制執行事件之強制執
    行程序，應予撤銷等，均無理由，應予駁回。
六、本件事證已臻明確，兩造其餘攻擊防禦方法，經核與本件判
    決結果不生影響，爰不一一論述，附此敘明。
七、據上論結，本件原告之訴為無理由，依民事訴訟法第78條，
    判決如主文。 　　　　
中　　華　　民　　國　　110 　年　　 3　　月　　31　　日
                  民事第四庭    法  官　李杭倫 
以上正本係照原本作成。
如對本判決上訴，須於判決送達後20日內向本院提出上訴狀。
如委任律師提起上訴者，應一併繳納上訴審裁判費。
中　　華　　民　　國　　110 　年　　3 　　月　　31　　日
                                書記官　黃怡惠